臺灣高雄地方法院刑事判決　　　　　　　　　　　　九十二年度簡上字第七六一號
　　上　訴　人
　　即　被　告　戊○○
　　選任辯護人　吳建勛
　　　　　　　　游雪莉
　　　　　　　　張清雄
　　上　訴　人　乙○○
　　即　被　告
右列上訴人因賭博案件，不服本院中華民國九十二年十二月三日九十二年度簡字第四
四○四號第一審簡易判決（聲請簡易判決處刑案號：九十二年度偵字第一九九八四號
），本院管轄之第二審合議庭判決如左：
    主  文
原判決撤銷。
戊○○共同以賭博為常業，處有期徒刑月，如易科罰金以佰元折算壹日。附表所
示編號一至六之物均沒收。
乙○○在公眾得出入之場所，賭博財物，處罰金貳仟元，如易服勞役以佰元折算壹
日。附表所示編號一至八之物均沒收。
    事  實
一、戊○○自民國九十二年八月三十日起，以新臺幣（下同）二萬五千元之代價，受
    僱於真實姓名年籍不詳自稱莊志成之成年男子所經營坐落高雄市新興區○○○○
    路九二號公眾得出入處所之「迪斯奈育樂廣場」，擔任服務人員，負責開分、兌
    換積分卡及現金之工作，乃與前揭自稱莊志成之成年男子共同基於賭博營生，以
    之為常業之犯意聯絡，自九十二年八月三十日受僱時起，利用前揭自稱莊志成之
    成年男子在前揭處所擺設之電動賭博機具「黃金嘉年華」五台、「超八」十二台
    、「金明星」十六台、「霹靂楚漢」四台、「中華５ＰＫ」七台（以上均含ＩＣ
    板），與不特定之客人賭博財物，其賭博方式為電動賭博機具「黃金嘉年華」由
    賭客直接將硬幣投入機具內將現金兌換為機具之分數（即所謂「開分」），電動
    賭博機具「超八」、「金明星」、「霹靂楚漢」、「中華５ＰＫ」則以賭客交付
    現金予服務人員，再由服務人員視賭客選玩機具之種類而以不同比例將現金兌換
    為機具之分數，再由賭客憑其所開分數於機具內押注，如押中，則依壓中之倍數
    累積積分，不玩時，賭客可以累積之分數向服務人員兌換積分卡，並可再以積分
    卡，向服務人員兌換等值之硬幣；如未押中，該次賭資則歸前揭自稱莊志成之成
    年男子所有，而恃此為生，以之為常業。迨於同年九月三十日十七時三十分許，
    適有賭客乙○○在前揭處所，先後把玩電動賭博機具「金明星」、「超八電玩」
    、「中華５ＰＫ」、「霹靂楚漢」、「黃金嘉年華」以後，以狄斯奈育樂廣場一
    百分積分卡二張，向戊○○兌換新臺幣（下同）十元硬幣二十枚，並將其中三枚
    十元硬幣投入電動機具「黃金嘉年華」把玩，為喬裝之警員甲○○、丁○○發現
    ，當場查獲，並扣得當場賭博之器具電動賭博機具「黃金嘉年華」ＩＣ板五塊、
    「超八」ＩＣ板十二塊、「金明星」ＩＣ板十六塊、「霹靂楚漢」ＩＣ板四塊、
    「中華５ＰＫ」ＩＣ板七塊，乙○○向戊○○所兌換置於賭檯電動賭博機具上之
    財物硬幣十七枚，在賭檯電動賭博機具內之財物一千三百三十元，及乙○○所有
    賭博所得之狄斯奈育樂廣場二千分積分卡二張、狄斯奈育樂廣場五百分積分卡一
    張。
二、案經高雄市政府警察局新興分局報請臺灣高雄地方法院檢察署檢察官偵查聲請以
    簡易判決處刑。
        理  由
一、訊據被告戊○○坦承於右揭時日起，受僱於前揭自稱莊志成之成年男子，在公眾
    得出入之前揭處所，擔任服務人員之工作，且上開電動機具，除「黃金嘉年華」
    係由賭客直接將硬幣投入機具內開分外，其餘機具均由客人交付現金予服務人員
    ，再由服務人員開分，不玩時，賭客可以累積之積分向服務人員兌換積分卡，並
    可再以積分卡，向服務人員兌換等值之硬幣，且於前揭時地，因乙○○持狄斯奈
    育樂廣場一百分積分卡二張與其兌換硬幣而兌換十元硬幣二十枚予被告乙○○之
    事實，被告乙○○坦認於右揭時日，至前揭處所，把玩「黃金嘉年華」等電動玩
    具，且持狄斯奈育樂廣場一百分積分卡二張，向戊○○兌換十元硬幣二十枚之事
    實，惟均矢口否認有上開犯行，被告戊○○辯稱：「黃金嘉年華」因機具之設計
    ，必須投入硬幣始能啟動，又因市面現成代幣之重量不足啟動機具，而「迪斯奈
    育樂廣場」內「黃金嘉年華」機具復僅有五台，為了五台機具而訂製代幣，成本
    過高，不符經濟效益，故直接以十元硬幣提供客人投入機具，伊兌換二十枚十元
    硬幣予乙○○之目的，乃在便利乙○○把玩「黃金嘉年華」機具，純供乙○○娛
    樂之用，且「迪斯奈育樂廣場」規定客人不能將硬幣帶走，客人若將硬幣自行帶
    走，亦屬客人個人之行為，況乙○○亦稱欲將兌換之硬幣全數玩完，本件應與賭
    博無涉云云；被告乙○○則以：伊雖有兌換硬幣，但僅係娛樂，而非賭博云云置
    辯。然查：
    (一)前揭自稱莊志成之成年男子經營之上開「迪斯奈育樂廣場」，確實允許客人可
      以把玩店內電動機具累積之分數而向服務人員兌換之積分卡，向服務人員兌換
      硬幣，被告戊○○於右揭時地，並曾因被告乙○○交予狄斯奈育樂廣場一百元
      積分卡二張，而兌換十元硬幣二十枚予被告乙○○之事實，業據被告戊○○於
      本院審理時供承不諱（參見九十三年二月十三日審判筆錄），核與被告乙○○
      於本院審理時供述之情節（參見九十三年二月十三日審判筆錄）相符，並經證
      人甲○○於本院審理時證稱：伊與丁○○一同前往，佯裝客人把玩機台，把玩
      機台時，見到乙○○在伊右邊把玩彈珠台（即黃金嘉年華），並拿積分卡予戊○○，戊○○則自櫃台拿取十元硬幣一籃交予乙○○，伊見到乙○○將硬幣投
      入機台後，即出示證件，告知乙○○涉嫌賭博罪，伊先前把玩時，曾以積分卡
      （即續玩卡）兌換現金，亦曾將業已兌換尚未玩完之現金放入口袋帶走，服務
      小姐並未表示將金錢帶走，必須告知，亦未加以阻止等語；證人丁○○於本院
      審理時證稱：甲○○發現乙○○從上衣左口袋取出積分卡二張，並央請戊○○
      前來，戊○○即持積分卡至櫃檯，再拿取二百元硬幣前來，甲○○見乙○○投
      入三十元，即上前表明身分，詢問乙○○積分卡可否換錢，乙○○告以可以，
      甲○○乃告知乙○○所為係賭博行為等語明確，足認前揭自稱莊志成之成年男
      子經營之上開「迪斯奈育樂廣場」確有允許客人可以積分卡向服務人員兌換硬
      幣等情無疑。
    (二)按刑法上之賭博罪，係指依偶然之勝負，定財物之得失為要件。凡以勝負繫以
      偶然之事實，並非事前所能預知者，即為賭博，並無方法之限制。其所謂財物
      ，係指金錢或其他有經濟上價值之有體物而言。前揭自稱莊志成之成年男子經
      營之上開「迪斯奈育樂廣場」所擺設之電動機具，既係由客人直接將硬幣投入
      機具內開分或以現金交由服務人員開分，再由賭客憑其所開分數於機具內押注
      ，客人如押中，則依壓中之倍數累積積分，不玩時，賭客可以累積之分數向服
      務人員兌換積分卡，並可再以積分卡向服務人員兌換等值之硬幣；如未押中，
      該次賭資則歸前揭自稱莊志成之成年男子所有，乃係以偶然之勝負，決定財物
      之得失，揆諸前揭之說明，自屬賭博無疑，並不因所得財物之形式究係硬幣或
      紙鈔，甚或其他有經濟上價值之有體物而有不同。被告乙○○辯稱：伊僅係娛
      樂，而非賭博云云，自無足取。另被告戊○○雖以前揭情詞置辯，惟查：(1)「
      黃金嘉年華」機具是否必須投入硬幣始能啟動，市面是否並無現成之代幣足資
      購入使用，原與「迪斯奈育樂廣場」是否允許客人以積分卡兌換現金，並無必
      然之關係，若「迪斯奈育樂廣場」僅為便利客人把玩「黃金嘉年華」，而無藉
      此方式使客人得以將把玩「迪斯奈育樂廣場」內擺設之電動賭博玩具累積之分
      數所兌換而得之積分卡，兌換為等值之財物，僅須允許客人得於現場以現金兌
      換為硬幣，以供把玩「黃金嘉年華」之用即可，實無允許客人得以積分卡兌換
      為等值硬幣之必要？(2)且硬幣原係流通貨幣，於我國境內均可流通使用，而將
      客人之積分卡兌換為硬幣以後，對於客人將如何使用兌換所得之硬幣，並無干
      涉之可能，為一般人所知，亦為前揭自稱「莊志成」之成年男子及被告戊○○
      所應知，然前揭自稱「莊志成」之成年男子及被告戊○○仍願將客人之積分卡
      兌換為硬幣，顯然應有藉此方式使客人得以將把玩「迪斯奈育樂廣場」內擺設
      之電動賭博玩具累積之分數所兌換而得之積分卡，兌換為等值之財物之意。(3)
      況被告戊○○兌換硬幣予被告乙○○之際，並未告知被告乙○○必須將硬幣玩
      完，業據被告乙○○於本院審理時供承在卷，而被告戊○○亦未注意客人有無
      將十元硬幣放入口袋帶走，也未對於客人搜身，若客人將硬幣帶走，仍可走出
      該店等情，亦據被告戊○○於本院審理時供承在卷，衡諸常情，若「迪斯奈育
      樂廣場」無意藉此方式使客人得以將把玩「迪斯奈育樂廣場」內擺設之電動賭
      博玩具累積之分數所兌換而得之積分卡，兌換為等值之財物，自應於將積分卡
      所兌換之硬幣交予客人時，再三告誡客人不可任意將硬幣帶出，並嚴加防備客
      人於將積分卡兌換為硬幣以後，任意將硬幣帶出，豈有並未要求服務人員於兌
      換硬幣予被告乙○○之時，再三告誡被告乙○○不可將硬幣帶出，亦未要求服
      務人員嚴加監視客人有無將十元硬幣置入口袋而帶走之可能？益徵被告戊○○
      所辯兌換硬幣僅在便利乙○○把玩「黃金嘉年華」電動機具，純供乙○○娛樂
      之用云云，無非事後卸責之詞，不足採信。(4)至被告乙○○為警查獲當日是否
      有意將所有之積分卡全數兌換為硬幣帶走，純屬被告乙○○個人之自由，而與
      被告乙○○之行為是否屬於賭博之行為，並無必然之關係，此參諸賭場之賭客
      縱未於賭博當日將賭博所得之籌碼兌換為現金，亦不影響其於賭場內所從事賭
      博行為之性質，亦可明瞭，自不得以被告乙○○為警查獲當時是否無意將所得
      之積分卡全數兌換為硬幣，而為賭博與否之認定。被告戊○○上開辯解，均無
      足取。
    (三)另按刑法上規定之常業犯，指反覆以同種類行為為目的之社會活動之職業性犯
      罪而言，至於犯罪所得之多寡，是否恃此犯罪為唯一之謀生職業，則非所問，
      最高法院八十五年度台上字第五一○號判例可參，亦即刑法上之常業犯並不以
      行為人無其他職業為要件，只要行為人有反覆從事某種行為，並以該項行為之
      所得供作日常生活給養所須，有此主觀之意思，暨客觀之事實表現即為已足，
      且與其營業時間之長短無關。前揭自稱莊志成之成年男子經營之上開「迪斯奈
      育樂廣場」，擺設之電動賭博機具多達數十台，又僱用專職人員於上開「迪斯
      奈育樂廣場」工作，足見上開「迪斯奈育樂廣場」其經營規模不小，業已恃此
      營生，而被告戊○○支薪受僱於前揭自稱莊志成之成年男子於「迪斯奈育樂廣
      場」擔任服務人員，並實際參與將「迪斯奈育樂廣場」積分卡兌換為等值之硬
      幣予客人之工作，且每日工作時間自每日十六時許至二十二時許，長達六小時
      之久，此據被告戊○○供承無訛，顯然亦已賴此為謀生憑藉，被告戊○○對於
      前揭自稱莊志成之成年男子以賭博為常業之犯行，應有犯意聯絡及行為分擔甚
      明。
    (四)綜上所陳，被告二人上開所辯，無非事後卸責之詞，不足採信。此外，復有高
      雄市政府警察局新興分局臨檢現場檢查紀錄、搜索扣押筆錄、扣押物品收據＼
      無應扣押之物證明書、扣押物品目錄表各一份、平面圖一紙、現場照片十六幀
      附卷可佐。本件事證已臻明確，被告戊○○、乙○○之犯行，均堪認定。
二、核被告戊○○所為，係犯刑法第二百六十七條之常業賭博罪；被告乙○○所為，
    係犯刑法第二百六十六條第一項前段之普通賭博罪。被告與前揭自稱莊志成之成
    年男子間，有犯意聯絡及行為分擔，為共同正犯。原判決對於戊○○、乙○○予
    以論罪科刑，固非無據，惟查：(一)原判決疏未認定被告戊○○係常業賭博，並依
    刑法第二百六十七條常業賭博罪予以論罪科罰，認事用法均有不當；(二)扣案之狄
    斯奈育樂廣場二千分積分卡二張、狄斯奈育樂廣場五百分積分卡一張，並無證據
    證明係屬賭檯上之財物，原審判決依刑法第二百六十六條第二項之規定，宣告沒
    收，尚有未洽。被告戊○○、乙○○上訴意旨，否認賭博犯罪，均無理由，然原
    判決關於被告戊○○、乙○○部分，既有前述之可議，仍屬無可維持，應將原判
    決撤銷改判。爰審酌上訴人即被告戊○○僅係受僱於前揭自稱莊志成之成年男子
    ，被告乙○○僅係一時失慮，致罹刑章，及渠等犯罪之動機、目的、智識程度及
    所生之危害非鉅等、犯罪後之態度一切情狀，分別量處如主文第二、三項所示之
    刑，並分別諭知易科罰金及易服勞役之折算標準。另前揭自稱莊志成之成年男子
    、被告戊○○既係以上開電動機具，在前揭公眾得出入之「迪斯奈育樂廣場」，
    以前述之方式，與被告乙○○賭博財物，上開未扣案之電動賭博機具「黃金嘉年
    華」五台（不含ＩＣ板）、「超八」十二台（不含ＩＣ板）、「金明星」十六台
    （不含ＩＣ板）、「霹靂楚漢」四台（不含ＩＣ板）、「中華５ＰＫ」七台（不
    含ＩＣ板），及扣案之電動賭博機具「黃金嘉年華」ＩＣ板五塊、「超八」ＩＣ
    板十二塊、「金明星」ＩＣ板十六塊、「霹靂楚漢」ＩＣ板四塊、「中華５ＰＫ
    」ＩＣ板七塊，自均屬當場賭博之器具（被告戊○○上訴意旨指稱電動機具「超
    八」十二台、「金明星」十六台、「霹靂楚漢」四台、「中華５ＰＫ」七台，應
    與賭博無涉，原審諭知沒收不當云云，並不足採）；又乙○○向戊○○所兌換置
    於電動賭博機具上之硬幣十七枚，共計一百七十元，及警方在電動賭博機具內扣
    得之一千三百三十元，均係在賭檯之財物，應依刑法第二百六十六條第二項之規
    定，不問屬於犯人與否，均宣告沒收之；另扣案之狄斯奈育樂廣場二千分積分卡
    二張、狄斯奈育樂廣場五百分積分卡一張，為被告乙○○所有，賭博犯罪所得之
    財物，業據被告乙○○於警詢中供明在卷，併依刑法第三十八條第一項第二款之
    規定，宣告沒收之。
三、按由被告上訴或為被告之利益而上訴者，第二審法院不得諭知較重於原判決之刑
    。但因原判決適用法條不當而撤銷之者，不在此限。刑事訴訟法第三百七十條定
    有明文。前揭規定，對於簡易判決不服而上訴於管轄之第二審地方法院合議庭，
    亦有準用，同法第四百五十五條之一第一、三項亦有明定。本件原判決關於被告
    戊○○部分，雖係由被告戊○○提起上訴，然既因原判決適用法條不當而予以撤
    銷改判，本院依刑事訴訟法第三百七十條但書規定，自得諭知較重於原判決之刑
    ，附此敘明。
四、據上論斷，應依刑事訴訟法第四百五十五條之一第三項、第三百六十九條、第三
    百七十條但書，刑法第二百六十六條第一項前段、第二項、第二百六十七條、第
    四十一條第一項、第二項、第三十八條第一項第二款，罰金罰鍰提高標準條例第
    一條、第二條，判決如主文。
本案經檢察官丙○○到庭執行職務
中      華      民      國      九十三      年    二    月    二十七    日
                                    臺灣高雄地方法院刑事第十五庭
                                        審判長法  官    張維君
                                              法  官    洪珮婷
                                              法  官    伍逸康
右正本證明與原本無異。
不得上訴。
                                              書記官    吳月華
中      華      民      國      九十三      年    二    月    二十七    日
附表：
  ┌──┬────────────────────────────┐
  │編號│     品    名                                           │
  ├──┼────────────────────────────┤
  │ 一 │電動賭博機具「黃金嘉年華」伍台（含ＩＣ板五塊）          │
  ├──┼────────────────────────────┤
  │ 二 │電動賭博機具「超八」壹拾貳台（含ＩＣ板十二塊）          │
  ├──┼────────────────────────────┤
  │ 三 │電動賭博機具「金明星」壹拾陸台（含ＩＣ板六塊）          │
  ├──┼────────────────────────────┤
  │ 四 │電動賭博機具「霹靂楚漢」肆台（含ＩＣ板四塊）            │
  ├──┼────────────────────────────┤
  │ 五 │電動賭博機具「中華５ＰＫ」柒台（含ＩＣ板七塊）          │
  ├──┼────────────────────────────┤
  │ 六 │新台幣壹仟伍佰元                                        │
  ├──┼────────────────────────────┤
  │ 七 │狄斯奈育樂廣場貳仟元積分卡貳張      │
  ├──┼────────────────────────────┤
  │ 八 │狄斯奈育樂廣場伍佰元積分卡壹張                          │
  └──┴────────────────────────────┘
附錄：
刑法第二百六十六條、第二百六十七條
